臺灣臺北地方法院刑事判決　　　　　　　　　　　　　　　九十一年度自字第六號
　　自　訴　人　漢翔交通
　　　　　　　　有限公司　設臺北市○○路○段一六五號
　　代　表　人　黃烈明
　　代　理　人　甲○○
　　被　　　告　乙○○
右列被告因侵占案件，經自訴人提起自訴，本院判決如左：
    主  文
乙○○無罪。
    理  由
一、自訴意旨略以：被告乙○○於民國九十年十一月十三日向自訴人漢翔交通有限公
    司（下稱漢翔公司）承租車號Ｂ二─八八八號營業小客車一輛，約定每日租金新
    臺幣（下同）七百元，自訴人將該小客車及行車執照交付被告後，被告自同年十
    二月二日起即拒付租金，經自訴人催討亦不返還該車，因認被告涉犯刑法第三百
    三十五條之侵占罪嫌云云。
二、按犯罪事實應依證據認定之，無證據不得推定其犯罪事實；不能證明被告犯罪者
    ，應諭知無罪之判決，刑事訴訟法第一百五十四條、第三百零一條第一項分別定
    有明文。次按認定不利於被告之事實須依積極證據，苟積極證據不足為不利於被
    告事實之認定時，即應為有利於被告之認定（最高法院三十年台上字第八一六號
    判例意旨參照）；事實之認定，應憑證據，如未能發現相當證據，或證據不足以
    證明，自不能以推測或擬制之方法，為裁判基礎（最高法院四十年台上字第八六
    號判例意旨參照）；認定犯罪事實所憑之證據，雖不以直接證據為限，間接證據
    亦包括在內；然而無論直接或間接證據，其為訴訟上之證明，須於通常一般之人
    均不致有所懷疑，而得確信其為真實之程度者，始得據為有罪之認定（最高法院
    七十六年台上字第四九八六號判例意旨參照）。又侵占罪之成立，以擅自處分自
    己持有之他人所有物，或變易持有之意為所有之意，而逕為所有人之行為，為其
    構成要件，雖行為之外形各有不同，要必具有不法所有之意思，方與本罪構成之
    要件相符（最高法院十九年度上字第一○五二號判例意旨參照）。再者，自訴人
    之自訴，係以使被告受刑事訴追為目的，是其陳述是否與事實相符，仍應調查其
    他證據以資審認（最高法院五十二年台上字第一三００號判例意旨參照）。
三、本件自訴人認被告涉犯右揭侵占犯行，無非以：被告每日開車營業，卻不繳租金
    ，而將向他人承租之營業小客車侵占入己，有租借合約書、被告國民身分證及駕
    駛執照、存證信函影本各一件，資為論據。訊據被告堅決否認其事，辯稱：其於
    九十年十二月間請保證人丙○○將上開營業小客車開去還給自訴人時並未積欠租
    金，但丙○○未立刻將汽車歸還自訴人，拖延一個多月始將該車歸還自訴人等語
    。
四、經查，被告於九十年十一月十三日向自訴人承租車號Ｂ二─八八八號營業小客車
    一輛，約定每日租金七百元，自訴人並於同日將該營業小客車及行車執照交付被
    告，被告嗣按期繳付租金至同年十二月二日等情，固據自訴人指陳在卷，且為被
    告所是認，復有租借合約及繳款明細影本各一紙在卷可稽。然被告於九十年十二
    月上旬停付租金後即委託證人丙○○將其向自訴人承租之上開營業小客車歸還自
    訴人，而證人丙○○卻未經被告及自訴人同意，擅自駕駛上開營業小客車營業，
    迄九十一年一月七日始將該車返還自訴人，致積欠租金之事實，業據證人丙○○
    於本院調查時到庭結證甚詳，自訴人漢翔公司之代理人甲○○亦到庭陳稱：證人
    丙○○於九十一年一月七日上午十一時五十分許將上開營業小客車歸還，當時證
    人丙○○表示係被告委託伊將車歸還等語，足見被告辯稱上情屬實。是被告於九
    十年十一月十三日向自訴人承租上開營業小客車，迄委託證人丙○○將上開營業
    小客車歸還自訴人之時止，既均依約按期繳交租金予自訴人，嗣後有遲納租金之
    情事，乃證人丙○○未經被告及自訴人同意擅自駕車營業所造成，可徵被告並無
    變易持有為所有之意，而將上開營業小客車侵占入己逕為所有人之行為，自與刑
    法上侵占罪之構成要件不合。此外，復查無其他積極證據足證被告有自訴人指訴
    之侵占犯行，不能證明被告犯罪，揆諸首揭判例意旨及說明，自應為被告無罪之
    諭知。
據上論斷，應依刑事訴訟法第三百四十三條、第三百零一條第一項，判決如主文。
中      華      民      國      九十一      年      八    月    十九    日
                                      臺灣臺北地方法院刑事第八庭
                                          法  官  張筱琪
右正本證明與原本無異。
如不服本判決，應於判決送達後十日內向本院提出上訴狀(應抄附繕本)。告訴人
或被害人如對於本判決不服者，應具備理由請求檢察官上訴，其上訴期間之計算
係以檢察官收受判決正本之日期為準。
              書記官  吳一凡
中      華      民      國      九十一      年      八    月  二十二    日
